【裁判字號】    95,訴,670
【裁判日期】    950518
【裁判案由】    詐欺
【裁判全文】
臺灣彰化地方法院刑事判決               95年度訴字第670號
公  訴  人  臺灣彰化地方法院檢察署檢察官
被      告  甲○○
上列被告因詐欺案件，經檢察官提起公訴（95年度偵字第962、1
779號），被告於本院準備程序中就被訴事實為有罪之陳述，經
裁定改依簡式審判程序審理，本院判決如下：
    主  文
甲○○幫助常業詐欺，處有期徒刑柒月，緩刑參年。
    事  實
一、甲○○於民國94年9月間，因缺錢花用，偶從網路聊天室得
    知可藉由出售或出租所申請之金融機構帳戶存摺及提款卡予
    不詳姓名、年籍之成年男子換取現金，且其依一般社會生活
    之通常經驗，能預見出售金融機構帳戶予該名真實姓名、年
    籍不詳之成年男子使用，將可能被該成年男子及其所屬之犯
    罪集團利用，以掩飾或隱匿財產犯罪所得款項（如詐欺取財
    等不法所得），以規避檢警機關之查緝，進而便利犯罪集團
    實施常業詐欺犯罪等不法所得之財產犯罪，竟仍不違背其本
    意，基於幫助該成年男子所屬犯罪集團實施常業詐欺之犯意
    ，先於94年9月16日13時許，在彰化縣員林鎮員林火車站前
    ，將其所申請之台中商業銀行北斗分行帳戶存摺（帳號不詳
    ，且無法證實詐騙集團曾利用該帳戶遂行詐欺犯罪）、金融
    卡、印章及密碼，以新台幣（下同）4千元之代價出租予該
    名成年男子，甲○○發覺有利可圖，其後又將其於同年月15
    日、19日新申請取得之台新國際商業銀行員林分行（帳號00
    000000000000000，以下簡稱台新銀行）、中華郵證股份有
    限公司埤頭郵局（帳號000000000000000，以下簡稱埤頭郵
    局）帳戶存摺、金融卡、印章及密碼，亦在相同地點，以相
    同代價，出租予該名成年男子，而容任他人使用其所有之上
    開帳戶遂行財產犯罪。又該名成年男子於取得甲○○所交付
    之帳戶存摺、提款卡等物後，隨即與其所屬犯罪集團基於常
    業詐欺之犯意聯絡，先於94年9月29日10時許，打電話向
    丁○○詐稱伊金融資料外洩、遭盜刷及帳戶為人頭帳戶，必
    需調查，要求丁○○將其存款匯入甲○○前揭埤頭郵局帳戶
    等語，使丁○○陷於錯誤，於同日11時許前往中華郵政羅東
    南門郵局將其存款共425883元匯入甲○○前揭埤頭郵局帳戶
    內；同年9月29日11時，打電話向陳鴻儒（起訴書誤載為
    陳榮鴻）詐稱係中國信託信用卡中心員工，通知伊信用卡卡
    費逾期未繳且遭他人冒用，帳戶並遭凍結，要求陳鴻儒將存
    款存入邱煥榮前揭埤頭郵局帳戶等語，使陳鴻儒陷於錯誤，
    在同日13時30分許，前往中華郵政九份郵局，將其存款共15
    7000元，匯入甲○○前揭埤頭郵局帳戶內；同年11月8日
    17時許，打電話向乙○○詐稱其曾叫小姐但沒有依約到場，
    必需負擔損失等語，使乙○○陷於錯誤，於同日17時許，匯
    款14000元至詐騙集團指定之甲○○前揭台新銀行員林分行
    帳戶內；同年11月8日18時許，打電話向丙○○詐稱其參
    加抽獎活動中獎30萬元，要領獎需繳手續費等語，使洪裕祥
    陷於錯誤，於同日19時18分許，匯款1萬元至詐騙集團指定
    之甲○○前揭台新銀行員林分行帳戶內。嗣因丁○○、陳鴻
    儒、乙○○、丙○○發現受騙，經報警處理後，始循線查悉
    上情。
二、案經彰化縣警察局員林分局及北斗分局報請臺灣彰化地方法
    院檢察署檢察官偵查起訴。
    理  由
一、上揭犯罪事實，業據被告甲○○於本院審理時坦承不諱，自
    承其於出租上開帳戶時曾懷疑對方可能用於詐欺使用，但因
    缺錢，所以仍將其帳戶出租等語；而被害人丁○○、陳榮儒
    、乙○○、丙○○等分於前開時、地，接獲詐騙集團來電，
    以犯罪事實所記載之事由，致使渠等誤信為真而陷於錯誤，
    乃匯款至被告上開埤頭郵局或台新銀行帳戶等情，亦據被害
    人丁○○、陳榮儒、乙○○、丙○○等於警詢中指訴明確，
    並有中華郵政股份有限公司彰化郵局函送之被告開戶基本資
    料及交易明細、台新銀行函送之被告開戶資料及往來明細、
    被害人丁○○存摺影本及存款明細、羅東鎮農會函及交易明
    細表、被害人陳榮儒存款明細、被害人乙○○前往台新銀行
    自動櫃員機匯款之交易明細表、被害人丙○○前往郵局匯款
    之自動櫃員機交易明細表等附卷可稽，顯見向被害人等施以
    詐術之詐騙集團，乃利用被告前揭埤頭郵局及台新銀行帳戶
    作為詐財之工具無誤。按刑法上之故意非僅指直接故意，尚
    包含間接故意，所謂間接故意係指行為人對於構成犯罪事實
    ，預見其發生而其發生並不違反其本意，刑法第13條第2項
    定有明文，且幫助犯之成立以行為人主觀上認識被幫助者正
    欲從事犯罪或係正在從事犯罪，且該犯罪有既遂之可能，而
    其行為足以幫助他人實現構成要件者，即具有幫助故意，不
    以行為人確知被幫助者係犯何罪名為必要。本案被告於出租
    前揭帳戶時，既已對該不詳姓名年籍成年男子高價承租其上
    揭帳戶可能作為詐欺不法使用而具相當懷疑，猶將其所有前
    開帳戶出租並收取對價，是該不詳姓名成年男子將上揭帳戶
    用來供詐騙集團作為詐欺取財之用，應為被告所容許，不違
    反被告之本意，被告顯具有不確定幫助犯罪之故意，對其出
    租之帳戶被用來作為詐騙集團實施詐欺取財之工具應有所認
    識。從而，本件事證明確，被告犯行堪以認定。
二、按刑法上所謂「常業」，指反覆以同種類行為為目的之社會
    活動之職業性犯罪而言，至於犯罪所得之多寡，是否恃此犯
    罪為唯一之謀生職業，則非所問，縱令兼有其他職業，仍無
    礙於該常業犯罪之成立；且常業犯既係賴某種犯罪為生，當
    然屬非法營業，縱令其營業可能隨時因遭取締或查獲而停業
    ，不能視為正業，自不能因此即認其非常業犯（最高法院85
    年臺上字第510號判例、88年度臺上字第2916號判決要旨參
    照）。本件向被告承租帳戶之犯罪集團，以電話向不特定之
    民眾詐騙，顯有使廣大民眾受騙之故意，且本件並有多名被
    害人因而匯出款項，足見該集團係以反覆同種類之行為為目
    的之社會活動，則自此一詐欺方法獲取犯罪所得之情狀觀之
    ，該犯罪集團係意圖為自己不法之所有，以詐術使人將本人
    之物交付為常業無疑，其從事詐財之不法行為，自係恃此為
    生，應係犯常業詐欺罪。則核被告所為，應係犯刑法第30條
    第1項、同法第340條之幫助常業詐欺罪，並依刑法第30條第
    2項之規定，按正犯之刑減輕之。爰審酌被告之品行、擅自
    提供金融機構帳戶供他人非法使用，導致真正犯罪者逍遙法
    外，追查困難，助長不法之徒犯罪風氣，然念及被告本身並
    未實際參與本件詐欺取財犯行，責難性較小，且犯罪所得不
    多，及其犯後坦承犯行之態度等一切情狀，量處如主文所示
    之刑，以示懲處。又查，被告前未曾受有期徒刑以上刑之宣
    告，此有臺灣彰化地方法院檢察署刑案資料查註紀錄表及臺
    灣高等法院被告前案紀錄表在卷可參，其經此教訓，應知警
    惕而無再犯之虞，所宣告之刑，認以暫不執行為適當，併予
    宣告緩刑3年，以勵自新。至被告出租予前開詐騙集團之埤
    頭郵局、台新銀行帳戶存摺及提款卡等物，雖為被告所申請
    ，然於出租予該不詳姓名成年男子暨所屬詐騙集團後，並未
    返還被告，且無相當之事證證明現仍存在，爰不另為沒收之
    諭知，附此敘明。
據上論斷，應依刑事訴訟法第273條之1第1項、第299條第1項前
段，刑法第30條第1項前段、第2項、第340條、第74條第1款，判
決如主文。
本案經檢察官姚玎霖到庭執行職務。
中    華    民    國    95    年    5     月    18    日
                          刑事第二庭法  官  王義閔
以上正本證明與原本無異。
如不服本判決，應於判決送達後10日內，向本院提出上訴狀（須
附繕本）。
告訴人或被害人對於判決如有不服具備理由請求檢察官上訴者，
其上訴期間之計算係以檢察官收受判決正本之日期為準。
中    華    民    國    95    年    5     月    23    日
                                    書記官  詹國立
中華民國刑法第340條
以犯第 339 條之罪為常業者，處 1 年以上 7 年以下有期徒刑，
得併科5萬元以下罰金。


司法院資訊處製作；財團法人民間司法改革基金會備份。
